臺灣士林地方法院交通事件裁定
　　原處分機關　交通部公路總局台北區監理所板橋監理站
　　異 議 人即
　　受 處 分人　甲○○
右列異議人即受處分人因違反道路交通管理處罰條例案件，對於交通部公路總局台北
區監理所板橋監理站九十一年八月十二日所為之處分（原處分案號：板監五字第裁四
一－ＡＢＸ四八三一三八號、板監五字第裁四一－ＡＢＸ四八三一三九號），聲明異
議，本院裁定如左：
    主  文
異議駁回。
    理  由
一、按汽車駕駛人轉彎時不依標誌者，處二百元以上六百元以下（即新台幣六百元以
    上一千八百元以下）之罰鍰，並記違規點數一點，道路交通管理處罰條例第四十
    八條第二款、第六十三條第一項第一款分別定有明文；又按汽車駕駛人有違反道
    路交通管理處罰條例之之行為，經交通勤務警察制止時，拒絕停車接受稽查而逃
    逸者，除按各該規定處罰外，處新台幣三千元以上六千元以下之罰鍰，並記違規
    點數一點，同條例第六十條第一項、第六十三條第一項第一款，亦分別定有明文
    。再按汽車違反道路交通管理事件而有下列情形之一。當場不能或不宜攔截製單
    舉發者，得逕行舉發之：「一、．．．．四、不服指揮稽查而逃逸．．．。」，
    且逕行舉發應記明車輛牌照號碼、車型等可資辨明之資料，查明汽車所有人姓名
    或名稱、住址後，並以該汽車所有人為被通知人製單舉發之，且逕行舉發道路交
    通管理事件，經汽車所有人依通知單之應到案日期到案，並告知違規駕駛人之姓
    名、身分證統一編號者，處罰機關應即另行通知違規駕駛人到案依法處理，逾應
    到案日期，處罰機關應依道路交通管理處罰條例第八十五條第三項規定處罰該汽
    車所有人，違反道路交通管理事件統一裁罰標準及處理細則第二十三條第一項、
    第二項、第二十四條亦分別定有明文。
二、本件受處分人即異議人甲○○所有之車號ＣＩＵ－二三五號重型機車，於九十一
    年六月十二日上午十一時二十分許，自本市○○路東向南左轉基隆路，而未依標
    誌規定採二段式左轉，在場交通勤務員警發現後，雖即鳴笛並以指揮棒指揮駕駛
    人停車受檢，然駕駛人見狀後並未停車，反逕自加速逃逸，經員警記下違規車輛
    之車牌號碼、廠牌、型別等特徵，經核對電腦車籍資料確認無誤後，掣單舉發機
    車所有人即本件異議人，並由原處分機關依首揭規定裁處罰鍰新台幣（下同）六
    百元並記違規點數一點（即未依標誌規定左轉彎部分）及三千元並記違規點數一
    點（即違規經攔停而逃逸部分）。
三、本件異議人異議意旨略以：伊雖無法肯定有無於前揭時、地駕駛其所有車號ＣＩ
    Ｕ－二三五號重型機車違規左轉之事實，但如有因違規而遭員警指揮攔停，伊絕
    對不可能不停車而逕自逃逸，且本件原處分機關所認定之違規事實，並無採證照
    片或其他相關證據為佐，異議人實難干服云云。
四、惟查，異議人所有機車之上開違規事實，有台北市政府警察局北市警交大字第Ａ
    ＢＸ四八三一三八號、第ＡＢＸ四八三一三九號舉發違反道路交通管理事件通知
    單各一紙附卷可稽，並經證人即當場舉發之員警乙○○於本院結證稱：「（問：
    當天取締情形為何）當天世貿中心有展覽，我在該處服交通整理崗，看見受處分
    人的車子從信義路東向南左轉基隆路，但違規未按規定二段式左轉，於是我便吹
    哨子並用指揮棒指示駕駛人靠邊停，他不理我，反而加速離開，之後我抄下車牌
    及機車廠牌顏色，回到隊上後我就回分隊用電腦查詢核對資料相符，於是開單告
    發。」、「我輸入車號，電腦會顯示該車的車型顏色，跟我當時所記相符」、「
    （問：如何確認駕駛人有聽到鳴笛及指揮其停車）當時只有這一部機車違規左轉
    ，而且他和我的距離只有三、五公尺，我當時穿著反光背心他不可能沒有看到。
    」、「（問：當時天氣如何）晴天，視線良好」、「（問：當時車流量如何）當
    時沒有很多車子，辦展覽通常要到下午才會有很多車子。」等語明確，證人乙○
    ○與異議人並無仇怨，當無設詞誣陷，身觸偽證罪之必要，原已甚明，參以駕駛
    人於違規之際，因內心恐遭舉發違規，反對身旁之鳴笛或交通指揮行為格外注意
    ，核屬常情，本案值勤員警乙○○既已證述於取締上開違規時，身穿反光背心並
    輔以鳴笛及揮動指揮棒方式指示駕駛人停車受檢，且當天車輛不多，復僅異議人
    之車輛違規左轉等情詳確，衡情駕駛人應無未予察覺之可能，是證人上開證述該
    違規駕駛人於違規之際有看見其攔停動作乙節，尚與常情無悖，而證人上開其他
    證詞復無顯然矛盾、不合理之處，應可採信。再者，交通員警製單舉發違反道路
    交通管理處罰條例所列之違規事實，本質上為行政處分，係公務員基於職務上權
    力，依法就特定之具體事件所為具公法上效果之單方行政行為，基於公務員為公
    法上行為具有公信力之原則，該行政處分當可被推定為真正，其據以依法處分之
    事實認定亦為正確無誤，此與民事訴訟法第三百五十五條第二項規定：「文書依
    其程式及意旨得認作公文書者，推定其為真正」之情形相同，本此公信原則，乃
    立法者賦予行政機關制定違反道路交通事件統一裁罰標準及處理細則，使執勤員
    警得當機處分（如該細則第二十三條）以達其維護交通秩序、安全之行政目的，
    反之，若謂公務員一切行政行為均需預留證據以證其實，則國家行政勢必窒礙難
    行，據此，刑事訴訟法就犯罪證據有關之規定中，與屬行政秩序罰之交通違規裁
    罰本質不合之部分，自不在準用之列，從而本件異議人既未就執勤員警之舉發有
    誤提出相關證據以供調查，本院經查亦無何證據足資證明其有捏造事實違法取締
    之情事，則執勤員警本其維護交通秩序、安全職責所為之舉發，自應受到合法、
    正確之推定，乃異議人徒以本案未有採證照片及相關證據為辯，否認有於前揭時
    地違規左轉及攔查未停而逃逸之行為，即難採信，又異議人自承為該車之所有人
    ，復未於應到案日期前告知實際違規駕駛人之年籍資料，從而原處分機關據以援
    引上開規定，裁處異議人罰鍰三千六百元，並計違規點數二點並無不當，本件異
    議為無理由，應予駁回。
據上論斷，應依道路交通案件處理辦法第十九條，裁定如主文。
中      華      民      國    九十一    年      九      月    二十六    日
                                    臺灣士林地方法院交通法庭
                                        法  官  吳  祚  丞
右正本證明與原本無異。
如不服本裁定應於送達後五日內向本院提出抗告狀。
                                        書記官  林  立  原
中      華      民      國    九十一    年      十      月      二      日
